臺灣桃園地方法院刑事判決　　　　　　 96年度交易字第354號
聲　請　人　臺灣桃園地方法院檢察署檢察官
被　　　告　甲○○
上被告因公共危險案件，檢察官聲請簡易判決處刑（92年度偵字
第15469 號），經本院桃園刑事庭以刑事簡易判決確定後（92
年度壢交簡字第1363號），經台灣桃園地方法院檢察署檢察官聲
請再審（96年度交聲簡再字第2 號），經本院裁定開始再審，認
不得以簡易判決處刑（96年度交簡再字第1 號），由本院改依通
常程序審理，並判決如下：
    主  文
甲○○無罪。
    理  由
一、聲請簡易判決處刑意旨略以：被告甲○○於民國92 年9 月8
    日晚間11時30分許，在桃園縣桃園市○○○街某處飲酒後已
    不能安全駕駛動力交通工具，竟仍於酒後駕駛車號V2－6258
    號自用小客車行駛，於翌日（9 日）凌晨0 時35分許途經，
    在桃園市○○○路○段與寶慶路口處，為警查獲，當場測得
    呼氣酒精濃度每公升0.64毫克，因認被告甲○○涉犯刑法第
    185 條之3 之服用酒類不能安全駕駛動力交通工具而駕駛罪
    嫌云云。
二、檢察官認被告甲○○涉犯刑法第185 條之3 之服用酒類不能
    安全駕駛動力交通工具而駕駛罪嫌，無非以載有「甲○○」
    署押之呼氣酒精濃度檢測單、對「甲○○」所為之刑法第一
    百八十五條之三案件測試觀察紀錄表、「甲○○」提出之甲
    ○○之駕駛執照影本、「甲○○」並於桃園縣政府警察局舉
    發違反道路交通管理事件通知單上簽名（詳92年度偵字第
    15469 號卷第7 頁至第8 頁）等附卷可稽，復有當日駕駛車
    號V2─6258號自用小客車自稱「甲○○」者於92年9 月9 日
    上午5 時30分起所為之警詢筆錄中自白（詳同上偵卷第3 頁
    ）等資為論據。
三、按犯罪事實應依證據認定之，無證據不得認定其犯罪事實，
    刑事訴訟法第154 條第2 項定有明文。被告甲○○堅決否認
    有檢察官聲請簡易判決處刑書所指之公共危險犯行，辯稱：
    駕車的人不是伊，伊沒有酒後駕車，本案係伊弟弟鄭天德酒
    後駕車，而冒伊名義製作警詢筆錄及在酒測值檢測單上面簽
    「甲○○」之名等語。
四、經查：
  (一)於上開時地因酒後駕車為警攔停查獲之人，及以「甲○○」
    名義在警局所為之警詢筆錄及署名為「甲○○」呼氣酒精濃
    度檢測單上所留之指印，經送內政部警政署刑事警察局鑑定
    ，經電腦比對，與該局檔存鄭天德之役男指紋卡指紋相同，
    此有內政部警政署刑事警察局95年7 月24日刑紋字第
    0950108309號函在卷可稽（詳95年偵字第19968 號卷第9 頁
    ）；又被告甲○○之弟弟鄭天德當日飲用酒類駕駛車輛為警
    查獲後，冒名被告「甲○○」應訊，並為掩飾真正身分而規
    避交通違規處罰及酒後駕車所涉公共危險刑責，基於行使偽
    造私文書之犯意，主張為被告甲○○，並接續在酒精濃度測
    試單張、桃園縣政府警察局舉發違反道路交通管理事件通知
    單、上開警詢筆錄上，偽造本件被告甲○○之簽名及指印，
    並持以交付員警而行使之，嗣由臺灣桃園地方法院檢察署檢
    察官以95年度偵字第19968 號案件聲請簡易判決處刑在案，
    亦有上開95年度偵字第19967 號案卷可稽，及聲請簡易判決
    處刑書、被告鄭天德之台灣高等法院被告前案紀錄表各1 份
    在卷可稽。從而被告甲○○並未於92年9 月8 日晚間11時服
    用酒類不能安全駕駛動力交通工具而駕駛，並於翌日凌晨0
    時35分為警查獲乙節，應堪認定。
  (二)按起訴（含聲請簡易判決處刑）之效力，不及於檢察官所指
    被告以外之人，刑事訴訟法第266 條定有明文；又起訴書所
    記載之被告，一般固與審判中審理對象之被告一致，如以偽
    名，變名起訴，既係檢察官所指為被告之人，縱在審判中始
    發現其真名者，法院亦得對之加以審判，並非未經起訴，最
    高法院70年度臺上字第101 號判例意旨可資參照。亦即法院
    審判之對象，是否即為檢察官所指之被告，固應以起訴書所
    載被告之姓名、性別、年齡、籍貫、職業或其他足資辨別之
    特徵為準，然被告是否業經起訴，仍應以檢察官指為刑罰對
    象之被告為其依據，縱犯罪行為人以偽名或冒用他人名義應
    訊，致檢察官以被冒名者之姓名、年籍起訴，然檢察官指為
    被告之人，即為實際應訊之該犯罪行為人，法院自應對其為
    審判，而該被冒名頂替之人，並非檢察官指為被告之人，縱
    檢察官誤以其姓名、年籍起訴，仍非檢察官指為刑罰權對象
    之人，非起訴效力所及，法院自不得對其加以審判。易言之
    ，現今司法實務上如發現有人冒名應訊，如檢察官原起訴之
    指為刑罰對象之人，即係冒名他人應訊之人，雖以被冒名者
    之年籍、姓名提起公訴，有通知檢察官補正後，或逕行更正
    被告姓名為真正犯罪人之姓名後，直接審理真正犯罪人之例
    ，惟此僅限於檢察官指為刑罰對象之人即係該冒名者而言，
    如檢察官指為被告之人，乃係被冒名之人，因冒名者並非檢
    察官指為被告之人，縱檢察官以被冒名之人起訴，因冒名者
    並非檢察官指為刑罰權對象之人，自非起訴效力所及，法院
    尚不得以補正或更正　方式逕認為冒名者已為檢察官提起公
    訴而對該冒名者加以審判自明（此等見解並詳見臺灣高等法
    院93年度交上易字第5 號、92年度交上易字第190 號判決）
    。查上開案件行為人鄭天德為警查獲後僅於警詢時冒用「甲
    ○○」之名應訊、按捺指印，因所犯刑法第185 條之3 之罪
    法定本刑為一年以下有期徒刑、拘役或專科罰金之罪，警方
    經依刑事訴訟法第92條第2 項由當日內勤檢察官之許可，未
    予隨案解送，於警詢後即任其離去，嗣警即以被告甲○○之
    名義移送臺灣桃園地方法院檢察署檢察官偵查，後該署承辦
    檢察官未予傳喚，即逕就姓名為「甲○○」及其年籍資料，
    以92年度偵字第15469 號案件，向本院聲請簡易判決處刑等
    事實，此有該案卷證在卷可稽，在卷可參，是以冒名應訊之
    鄭天德從未曾到庭為檢察官所訊問，故鄭天德既未顯現於檢
    察官之偵查庭（即鄭天德從未經檢察官偵訊），則檢察官對
    被告其「人」為誰，並非親見，其提起公訴聲請簡易判決所
    指之對象自應以其聲請簡易判決處刑書所載之人為準，準此
    ，本件聲請簡易判決處刑書既列「甲○○」為被告，年籍住
    所復均相符，應認檢察官起訴之對象確係「甲○○」本人無
    疑，此與前開判例意旨所指一般被告於檢察官偵訊後冒名應
    訊，檢察官起訴所指對象為該應訊之「人」，而不以其所冒
    之「姓名」為準，仍以該冒名之「人」為被告之情形，並不
    相同，足見檢察官聲請簡易判決處刑及本院前開刑事簡易判
    決所指涉有前揭公共危險犯行之人即係本件被告甲○○而非
    案外人鄭天德，犯罪主體並不相同，可知本件檢察官所指被
    告之人，確為被告甲○○，本院無從認定已對案外人鄭天德
    發生訴訟繫屬，而得以更正年籍姓名方式對鄭天德為實體判
    決。綜上所述，並無證據可資證明被告甲○○有飲用酒類已
    達不能安全駕駛動力交通工具之程度而駕駛行為，此外，亦
    查無證據足認其確有聲請人所指犯行，揆諸首揭說明，不能
    證明其犯罪，依法應為其無罪判決之諭知。
五、末按檢察官聲請簡易判決處刑之案件，經法院認為有第451
    條之1 第4 項但書規定之情形者，應適用通常程序審判之，
    刑事訴訟法第452 條、法院辦理刑事訴訟簡易程序案件應行
    注意事項第6 項分別定有明文。本件被告甲○○既應對其為
    無罪判決之諭知，本不得適用刑事訴訟法第七編所定之簡易
    程序對其為論罪科刑，而應依刑事訴訟法第452 條規定適用
    通常程序審判，因此，本院所為判決係依據上開規定適用第
    一審通常程序而為之第一審通常程序判決。
據上論斷，應依刑事訴訟法第452 條、第301 條第1 項判決如主
文。
本案經檢察官邱文中到庭執行職務。
中　　華　　民　　國　　96　　年　　10　　月　　11　　日
                          臺灣桃園地方法院交通法庭
                              法  官  楊  晴  翔
如不服本判決，應於判決送達後十日內向本院提出上訴狀（應抄附繕本）。
本件正本證明與原本無異。
                              書記官  范  升  福
中　　華　　民　　國　　96　　年　　10　　月　　12　　日
